臺灣高等法院民事判決
109年度上易字第188號
上訴人即附  林玉涵
帶被上訴人     
被上訴人即  余榮恭
附帶上訴人  
上列當事人間請求侵權行為損害賠償事件，上訴人對於中華民國
108年12月20日臺灣新北地方法院108年度訴字第2593號第一審判
決提起上訴，被上訴人為附帶上訴，本院於109年6月3日言詞辯
論終結，判決如下：
    主      文
原判決關於駁回上訴人後開第二項之訴及該訴訟費用部分之裁判
均廢棄。
被上訴人應再給付上訴人新臺幣壹拾肆萬陸仟柒佰肆拾壹元，及
自民國一百零八年三月三十日起至清償日止，按年息百分之五計
算之利息。
其餘上訴駁回。
附帶上訴駁回。
第一審（除確定部分外）及第二審訴訟費用，由被上訴人負擔百
分之六十，餘由上訴人負擔；附帶上訴訴訟費用，由被上訴人負
擔。
    事實及理由
一、上訴人主張：伊於民國107年7月12日上午8時43分許，騎乘
    車牌000-0000號重型機車（下稱系爭機車）自新北市三重區
    往臺北方向行駛，行經中興橋機車引道彎曲處時，適被上訴
    人騎乘電動自行車(下稱系爭電動車)行經上開地點，疏未注
    意該地點為單行道，竟逆向行駛，致碰撞伊所騎乘之系爭機
    車，伊因而人車倒地（下稱系爭車禍），致伊受有右手肘橈
    骨頸骨折、右前臂、右腕及右髖挫傷等傷害（下稱系爭傷害
    ）；被上訴人前開逆向行駛之過失不法行為，與伊受有系爭
    傷害間具有因果關係，自應賠償伊因系爭車禍所受財產上及
    非財產上之損害；伊因系爭傷害除受有醫療費用新臺幣（下
    同）8458元、就醫交通費用4560元、需人照顧1個月期間看
    護費用6萬元、外套毀損2000元、精神慰撫金8萬元，總計15
    萬5018元之損害外（計算式：8458+4560+60000+2000+80000
    ＝155018）；尚應有伊因系爭傷害致手臂無力，無法騎乘機
    車上下班，需於系爭傷害1年內之工作天需搭乘大眾運輸工
    具上班，而受有工作往返支付交通費1萬9386元之損害，另
    伊因系爭傷害受有極大之精神痛苦及右手疼痛無力、神經損
    傷等後遺症，並罹患憂鬱症、創傷後壓力症候群，應尚得請
    求精神慰撫金22萬元等情。為此，爰依侵權行為法則，求為
    命被上訴人再給付23萬9386元(計算式：19386＋220000＝2393
    80)，並加計自起訴狀繕本送達翌日即108年3月30日起算法
    定遲延利息之判決（原審判命被上訴人給付15萬5018元本息
    ，並駁回上訴人其餘之請求；上訴人僅就上開23萬9386元本
    息部分，提起上訴；被上訴人則僅就原審判命給付超過8萬0
    302元部分，聲明不服，提起附帶上訴；其餘未繫屬於本院
    部分，不予贅述）。並於本院上訴聲明：㈠原判決關於駁回
    上訴人後開第二項之訴部分廢棄；㈡被上訴人應再給付上訴
    人23萬元9386元，及自108年3月30日起至清償日止，按年息
    百分之五計算之利息。另答辯聲明：附帶上訴駁回。 
二、被上訴人則以：上訴人請求系爭車禍發生後需人照顧1個月
    期間看護費用6萬元部分，然該1個月內有16日上訴人有上班
    支領薪水，自無聘請看護照顧之必要，僅有107年7月15日至
    25日、同年7月28日、同年8月5日及同年8月11日，共14日有
    聘請看護之必要，以每日看護費2000元計算，上訴人應僅得
    請求賠償看護費用共2萬8000元；又伊於上訴人將系爭機車
    送至車行修理後，業已代上訴人向車行支付修理費用2萬500
    0元，然系爭機車扣除折舊後之修復費用僅1萬2283元，是伊
    溢付系爭機車修理費用1萬2716元，應自本件賠償金額中扣
    除；再者，上訴人因系爭車禍事故僅受有右前臂、右腕、右
    髖挫傷害而非骨折，其稱右手、腰部疼痛及憂鬱症均與系爭
    車禍無關，且伊經濟狀況不佳，上訴人請求伊賠償精神慰撫
    金應以5萬元計算為適當；是上訴人因系爭傷害受有醫療費
    用8458元、就醫交通費用4560元、需人照顧期間看護費用2
    萬8000元、外套毀損2000元、精神慰撫金5萬元，再扣除伊
    溢付系爭機車修理費用1萬2716元，伊僅需賠償上訴人8萬30
    2元（計算式：8458+4560+28000+2000+00000-00000＝80302
    ）等語，資為抗辯。並於本院答辯聲明：上訴駁回。另附帶
    上訴聲明：㈠原判決第一項關於命被上訴人給付上訴人超過8
    萬302元本息部分廢棄；㈡上開廢棄部分，上訴人於第一審之
    訴駁回。
三、查，上訴人於107年7月12日上午8時43分許，騎乘系爭機車
    自新北市三重區往臺北方向行駛，行經中興橋機車引道彎曲
    處時，適被上訴人騎乘系爭電動車行經上開地點，未注意該
    地點為單行道，逆向行駛，碰撞上訴人所騎乘之系爭機車，
    致生系爭交通事故等情，有卷附道路交通事故照片、行車記
    錄器畫面翻拍照片、現場圖、道路交通事故調查報告表可稽
    （見原審訴字卷第27至51、195至205頁，臺灣新北地方檢察
    署107年度偵字第34092號偵查卷宗影卷第21至24頁），且為
    兩造所不爭執（見本院卷第268頁），堪信為真。
四、本件應審究者為㈠被上訴人有無過失不法行為致系爭車禍發
    生？㈡若有，則上訴人請求被上訴人賠償其因系爭車禍所受
    損害金額，以若干為當？茲分別論述如下：
㈠、被上訴人有無過失不法行為致系爭車禍發生？
  1.按慢車行駛，應遵守道路交通標誌、標線、號誌之指示，並
    服從交通指揮人員之指揮，道路交通安全規則第124條第2 
    項。 
　2.經查，本件被上訴人於系爭車禍事故發生時所駕駛之系爭電
    動車，應屬道路交通安全規則第五章所規定之慢車，其駕駛
    慢車上路，仍應遵守道路交通安全規則之相關規範，然其於
    系爭車禍發生時，違反道路交通安全規則第124條第2項之規
    定，逆向行駛於單向之中興橋機車引道，致碰撞順向行駛由
    上訴人騎乘之系爭機車乙情，業已認定如前，被上訴人亦對
    其違規情節不爭執（見本院卷第268、299頁），堪認被上訴
    人未遵守交通標誌行駛，此過失不法行為，致發生系爭車禍
    。
㈡、若有，則上訴人請求被上訴人賠償其因系爭車禍所受損害金
    額，以若干為當？　　
  1.按故意或過失，不法侵害他人之權利者，負損害賠償責任，
    民法第184 條第1 項前段定有明文。其次，汽車、機車或其
    他非依軌道行駛之動力車輛，在使用中加損害於他人者，駕
    駛人應賠償因此所生之損害，同法第191 條之2 前段亦有明
    文。承前所陳，被上訴人駕車未注意遵守交通標誌行駛之過
    失不法行為，與上訴人因系爭車禍受傷間，具有相當因果關
    係，則被上訴人對於上訴人因系爭車禍所受之損害，自應負
    損害賠償責任。故上訴人基於侵權行為法則，請求被上訴人
    賠償其因此所受之損害，核屬有據。
　2.茲就上訴人請求被上訴人賠償之損害額，是否應予准許，分
    述如次： 
　　⑴、財產上損害部分：
　　　  ①、按不法侵害他人之身體或健康者，對於被害人因此
            增加生活上之需要時，應負損害賠償責任。民法第
            193 條第1 項定有明文。
　　    ②、交通費用部分：
　　        、按當事人已證明受有損害而不能證明其數額或
                證明顯有重大困難者，法院應審酌一切情況，
                依所得心證定其數額，民事訴訟法第222條第2
                 項定有明文。因此，損害賠償之訴，原告已
                證明受有損害，有客觀上不能證明其數額或證
                明顯有重大困難之情事時，如仍強令原告舉證
                證明損害數額，非惟過苛，亦不符訴訟經濟之
                原則，於此種情形，法院應審酌一切情況，依
                所得心證定其數額，以求公平。 
　　        、經查，上訴人因系爭車禍受有系爭傷害乙情，
                有臺北市立聯合醫院診斷證明書在卷可參（見
                原審重司調字卷第63頁），依該診斷證明書之
                記載，上訴人因骨折右手無法正常使力，堪認
                上訴人確實因系爭車禍致其無法如往常駕駛車
                輛上下班，而需支付交通費用搭乘大眾交通工
                具；另佐以上訴人因系爭傷害持續復健後，至
                108年8月間，仍遺有右上肢出力動作姿勢及日
                常活動仍有疼痛無力症狀，此亦有108年8月20
                日臺北市立聯合醫院診斷證明書在卷可參（見
                同上卷第69頁），可認上訴人主張其於系爭車
                禍發生後一年期間，均因傷無法如往常騎乘車
                輛往返上下班，而需額外支付交通工具費用上
                下班等情（見本院卷第28頁），應屬可採。雖
                因搭乘公車、捷運等大眾交通工具，不便於提
                出收據為證，然本院審酌上訴人自述其板橋住
                處搭乘公車至捷運亞東醫院站需支付15元公車
                車資，再由捷運亞東醫院搭乘至其工作地點鄰
                近之捷運北門站，捷運車資為30元，單趟交通
                費用共計45元，單日往返之交通費用為90元（
                見本院卷第27頁），應屬合理且適當之交通必
                要費用；則以其於系爭車禍事故發生後，於10
                7年7月12日至同年10月11日期間，其實際上班
                日數為25天，再加計107年10月12日至108年7
                月11日期間，政府機關上班工作天為186天，
                共計211天之上班日（見本院卷第27頁），以
                每日90元之交通費用計算，則上訴人請求被上
                訴人賠償因傷所需增加生活支出之交通費用1
                萬8990元（計算式：90×211＝18990），於此範
                圍內，核屬必要費用，應予准許。
　　    ③、看護費用部分：
　          上訴人請求系爭車禍發生後需人照顧1個月期間看
            護費用6萬元部分，上訴人因系爭車禍受有系爭傷
            害，系爭傷害因有骨折致生活不便需專人照護一個
            月等情，有臺北市立聯合醫院診斷證明書在卷可參
            （見原審重司調字卷第63頁），是堪認上訴人確實
            因系爭傷害致其生活不便，而有聘請看護照顧生活
            之必要；然該1個月期間內有16日上訴人有上班之
            情形，此有臺北市立聯合醫院出勤查詢表在卷可參
            （見原審訴字卷第87至88頁），僅有107年7月15日
            至25日、同年7月28日、同年8月5日及同年8月11日
            ，無上班之情形，則衡情上開16日上訴人既然可到
            班執行工作職務，應無行動不便需有專人照護之情
            形，故被上訴人辯稱上訴人因傷應僅有前揭共14日
            有聘請看護之必要，以每日看護費2000元計算，上
            訴人應僅得請求賠償看護費用共2萬8000元，應屬
            可採。
　      ④、修車費用部分：
　　        上訴人主張其所騎乘之系爭機車為其所有，因系爭
            車禍受損，所估得之修復費用為2萬9000元，然被
            上訴人僅代為給付2萬5000元等情，有卷附燦贏實
            業有限公司估價單、統一發票可參（見原審訴字卷
            第55、57頁）；又查系爭機車為上訴人所有，而於
            106年8月出廠，有車籍詳細資料報表在卷可查（見
            臺灣新北地方檢察署107 年度偵字第34092號影卷
            第47頁）；而上開估價單所載估價金額均係以零件
            品名、數量為估價依據，顯見系爭機車之維修方式
            係零件之更換，然系爭機車至107 年7 月12日系爭
            車禍發生時，已使用約11月，零件已有折舊，而請
            求賠償物被毀損所減少之價額，得以修復費用為估
            定之標準，但以必要者為限，如修理材料以新品換
            舊品，應予折舊，又依行政院所頒固定資產耐用年
            數表及固定資產折舊率之規定，系爭機車之耐用年
            數為3 年，依定率遞減法每年折舊1000分之536，
            另依營利事業所得稅查核準則第95條第6 項規定「
            固定資產提列折舊採用定率遞減法者，以1 年為計
            算單位，其使用期間未滿1 年者，按實際使用之月
            數相當於全年之比例計算之」，系爭機車自出廠日
            106 年8 月，迄本件車禍發生時即107 年7 月12日
            ，已使用11月，則零件扣除折舊後之修復費用應為
            1 萬4751元（計算式：第1 年折舊值29000×0.536 
            ×11/12 = 14249。第1 年折舊後價值29,000－00000
            =14751），此方為本件上訴人得請求被上訴人賠償
            系爭機車修復費用之金額，應可認定；而就此系爭
            機車必要之修復費用，被上訴人業已代上訴人支付
            2萬5000元予機車維修廠商等情，為兩造所不爭執
            （見本院卷第299頁），而就逾越上訴人得請求被
            上訴人賠償機車修復費用1萬4751元部分之金額1萬
            249元（計算式：00000-00000＝10249），應仍屬被
            上訴人支付予上訴人用以賠償系爭車禍事故上訴人
            所受之損害，僅給付之方式為依上訴人之指示交付
            予機車維修廠商代為支付新品零件之修車款項，故
            被上訴人辯稱其已給付賠償予上訴人之2萬5000元
            款項，扣除折舊後之修車費用1萬4751元，尚餘款
            項1萬249元，應得抵扣其餘損害賠償金額，應屬可
            採。
　　⑵、非財產上損害部分：
 　    ①、按不法侵害他人之身體、健康、名譽、自由、信 用
            、隱私、貞操，或不法侵害其他人格法益而情節重
            大者，被害人雖非財產上之損害，亦得請求賠償相
            當之金額，民法第195 條第1 項前段定有明文。其
            次法院於酌定慰撫金數額時，應斟酌加害人與被害
            人雙方之身分、資力與加害程度，及其他各種情形
            核定之（最高法院51年台上字第223號判例意旨參
            照）。
　　　　②、本院審酌上訴人於系爭車禍發生約30餘歲，因系爭
            車禍受有右手肘橈骨頸骨折，需石膏保護固定，右
            手無法正常使力，復原期長達3個月，且其後仍須
            長期復健，系爭車禍後一年仍遺有疼痛及無力等症
            狀，此有臺北市立聯合醫院診斷證明書在卷可稽（
            見原審重司調字卷第63至69頁），其身心應受有相
            當之痛苦，再參以上訴人任職於公立醫院，工作收
            入加計其他所得，年收入約數百萬元，並有不動產
            數筆、汽車、機車等財產；被上訴人自陳其為專科
            畢業，擔任繪圖員（見原審訴字卷第122頁），年
            收入約50餘萬元，名下無其他財產，此有原審依職
            權調閱兩造之稅務電子閘門財產所得調件明細表可
            參；且本件被上訴人逆向行駛於單向通行之中興橋
            機車引道致生系爭車禍事故，過失情節重大等一切
            情狀，認上訴人請求精神慰撫金應以25萬元為允當
            。
㈢、綜上所述，上訴人依侵權行為法則，請求被上訴人賠償之金
    額，除原審判決已認定之醫療費用8458元、就醫交通費用45
    60元、外套毀損2000元外；再加計前述認定之上班日上訴人
    因傷所需增加生活支出之交通費用1萬8990元、因傷需聘請
    看護所需支出看護費用2萬8000元、精神慰撫金25萬元；又
    因被上訴人已給付賠償予上訴人之2萬5000元修車款項扣除
    折舊後之修車費用1萬4751元，尚餘款項1萬249元，應得在
    被上訴人其餘應賠償予上訴人之款項內予以扣除；故上訴人
    請求被上訴人賠償30萬1759元（計算式：8458+4560+2000+1
    8990+28000+000000-00000＝301759），核屬有據，應予准許
    ，逾此所為之請求，則於法無據。是以，本件除原審判決所
    認定之損害賠償金額總計15萬5018元外，被上訴人尚應再給
    付上訴人14萬6741元（計算式：000000-000000＝146741）。
五、從而，上訴人依侵權行為法則，請求被上訴人再給付14萬67
    41元，並加計自起訴狀繕本送達翌日即108年3月30日（見原
    審附民字卷第13頁）起至清償日止之法定遲延利息，為有理
    由，應予准許；逾此所為之請求，為無理由，不應准許。上
    開應准許之部分，原審為上訴人敗訴之判決，尚有未合，上
    訴人指摘原判決此部分不當，求為廢棄，為有理由，爰由本
    院改判如主文第二項所示；至於其餘不應准許部分，原審為
    上訴人敗訴之判決，核無違誤，上訴人指摘原判決此部分不
    當，求予廢棄改判，為無理由，應駁回其此部分之上訴。另
    原審判命被上訴人給付部分，於法並無不合，被上訴人就此
    部分提起附帶上訴並執前詞指摘原判決此部分不當，求予廢
    棄改判，為無理由，應予駁回。 
六、本件事證已臻明確，兩造其餘之攻擊或防禦方法及所用之證
    據，經本院斟酌後，認為均不足以影響本判決之結果，爰不
    逐一論列，附此敘明。
七、據上論結，本件上訴為一部有理由、一部無理由；附帶上訴
    為無理由。爰判決如主文。 
中　　華　　民　　國　　109 　年　　6 　　月　　17　　日
                  民事第九庭    
                      審判長法  官  楊絮雲
                            法  官  李昆霖
                            法  官  張宇葭
正本係照原本作成。
不得上訴。
中　　華　　民　　國　　109 　年　　6 　　月　　18　　日
　　　　　　　　　　　　　  書記官  李佳姿